【裁判字號】    97,訴,843
【裁判日期】    971009
【裁判案由】    損害賠償
【裁判全文】
臺灣高雄地方法院民事判決               97年度訴字第843號
原      告  丁○○
被      告  甲○○
            丙○○
當事人間損害賠償事件，本院於民國97年9 月25日言詞辯論終結
，判決如下：
  主  文
被告應連帶給付原告新台幣參拾壹萬伍仟柒佰陸拾貳元。
原告其餘之訴駁回。
訴訟費用由被告連帶負擔二分之一，餘由原告負擔。
  事實及理由
一、本件被告經合法通知，無正當理由未於言詞辯論期日到場，
    核無民事訴訟法第386 條所列各款情形，爰依原告之聲請，
    由其一造辯論而為判決。
二、按訴狀送達後，原告不得將原訴變更或追加他訴，但擴張或
    減縮應受判決事項之聲明者，不在此限，民事訴訟法第255
    條第1 項第3 款定有明文。本件原告起訴時原請求被告給付
    新臺幣（下同）700,000 元，嗣於本院審理中以言詞減縮請
    求被告給付667,082 元，此有本院97年9 月25日言詞辯論筆
    錄（本院卷第122 頁）可憑；核屬減縮應受判決事項之聲明
    ，揆諸首揭規定，於法有據，先予敘明。
三、原告起訴主張：被告於民國96年4 月18日，一同起意至高雄
    縣美濃鎮○○路○段12號原告所經營之燒烤店內，推由被告
    丙○○砸毀原告燒烤店內之冰箱，而被告甲○○則在旁毆打
    原告，致原告受有左尺骨末端骨折、右尺骨鷹嘴突粉碎性骨
    折、右前臂憩室症候群等傷害。原告因被告上開共同侵權行
    為，支出醫療費用新台幣（下同）152,157 元、看護費用54
    , 000 元，且冰箱內儲存之食材價值共計45, 925 元因而敗
    壞不能使用，原告無法營業9 個月，受有收入損失315,000
    元（每月收入35,000×9 ＝315,000） ，精神上更因此痛苦
    不堪，得向被告請求精神慰撫金100,000 元，總計受有667,
    082 元（152,157 ＋54,000＋45, 925 ＋315,000
    ＋100,000 ＝667,082） 之損害。為此，爰依侵權行為之
    法律關係，提起本訴，並聲明：被告應連帶給付原告667,08
    2 元。
四、被告甲○○未於言詞辯論期日到場，亦未提出書狀作何聲明
    或陳述。
五、被告丙○○則以：其於96年4 月18日雖有搭乘甲○○所駕駛
    之車輛至原告所經營之上開燒烤店，惟未毆打原告，亦未毀
    損原告店內物品，係甲○○毆打原告。又原告受傷後並未請
    人看護照顧，原告所請求之收入損失及精神慰撫金金額均過
    高等語，資為抗辯，並聲明請求駁回原告之訴。
六、原告於上開時地遭被告甲○○毆打受傷，支出醫療費用（健
    保給付額加自付額）共計152,157 元乙節，此有原告所提出
    之醫療費用明細單據（本院卷第7 至10、22頁）附卷可稽，
    且為被告丙○○所不爭執，又被告甲○○於相當時期受合法
    通知，而未於言詞辯論期日到場，且未提出準備書狀爭執，
    故依民事訴訟法第280 條第3 項、第1 項規定，視同自認，
    堪認原告此部分之主張為真實。
七、原告主張其因被告二人上開共同侵權行為，受有前揭損害等
    情，為被告丙○○以前開情詞否認。是本件爭點為：(一)被告
    二人就原告所受上揭損害，應否共同負連帶賠償責任？(二)原
    告得請求被告賠償之金額以若干為適當？
八、被告二人就原告所受上揭損害，應否共同負連帶賠償責任？
  (一)被告丙○○抗辯其未毀損原告店內物品云云，惟查證人乙○○於97年7 月10日到庭結證稱：伊與被告二人都住美濃，所
    以伊認識被告二人，而96年4 月18日案發當晚，伊剛好在原
    告所經營之上揭燒烤店消費，伊看到被告丙○○拿起該燒烤
    店內的椅子砸燒烤店內的東西，伊也有遭被告丙○○拿椅子
    砸到等語（本院卷第88頁背面），被告丙○○於97年5 月26
    日準備程序亦自承：伊有於上揭時地把原告攤子的小椅子弄
    壞，且事後伊有向原告之同夥道歉，也有買水果去醫院向原
    告道歉等語（本院卷第51頁背面）在卷；則被告丙○○既於
    上揭時地確有弄毀原告上開燒烤店之椅子，且確有波及當時
    在場旁人，嗣確有向原告及該名在場者道歉，故足認證人乙○○前揭證詞，應堪採信，否則被告丙○○何出道歉之舉。
    從而，原告主張被告丙○○砸毀原告燒烤店內之冰箱，致冰
    箱內儲存之商品因而敗壞不能使用等情，應足認定。
  (二)又被告丙○○固抗辯其未毆打原告，不應就原告遭被告甲○○毆打成傷所受之損害，負賠償責任云云。然按「數人共同
    不法侵害他人之權利者，連帶負損害賠償責任﹔不能知其中
    孰為加害人者，亦同。造意人及幫助人，視為共同行為人。
    」，民法第185 條定有明文。經查：證人乙○○於97年7 月
    10日到庭結證稱：被告二人於96年4 月18日係共乘一輛車至
    原告上開燒烤店，被告二人一起下車進入該燒烤店後，被告
    甲○○就先動手打店內客人戊○○，接著再打原告，被告丙○○則拿椅子砸店內東西也有砸人，雖沒打到原告，但有去
    砸到伊，被告甲○○打人及被告丙○○拿椅子砸店是同時進
    行等語（本院卷第88頁背面、89頁），核與證人戊○○所述
    ：被告二人於上開時地，係共乘一輛車前來，且一同下車進
    入店內，被告甲○○先動手打了伊等語（本院卷第87頁背面
    ）相符，並據被告丙○○於97年5 月5 日準備程序自承：伊
    於上開時間係坐被告甲○○的車子，經過原告所經營上揭燒
    烤店，伊有聽被告甲○○說是因為甲○○本身有提供場地讓
    別人賭博，而原告也在上開燒烤店裡面讓人賭博，才發生糾
    紛，所以被告甲○○於上揭時地看到原告就拿木棍打原告等
    語（本院卷第30頁）在卷。則被告丙○○既已知悉被告甲○○與原告間有賭博場地糾紛，仍與被告甲○○一同前往上揭
    燒烤店，且於一進入店內後，被告甲○○即動手打人，被告
    丙○○則如前述在場砸店及砸傷其他顧客，是足認被告二人
    於上揭時地一同進店前，彼此間已有共同砸場鬧事之意思。
    從而，依前開規定，被告二人自應就彼此所為毆打原告及使
    上揭冰箱內商品毀損不堪使用之行為，所造成原告之損害，
    共同負連帶賠償責任。
九、茲就原告請求賠償之各項金額是否准許，分述如後：
  (一)醫藥費：
    原告因被告二人上開共同侵權行為，受有左尺骨末端骨折、
    右尺骨鷹嘴突粉碎性骨折、右前臂憩室症候群等傷害，至三
    聖骨科診所、行政院衛生署旗山醫院接受治療，共支出自付
    額醫療費152,157 元之事實，業據提出診斷證明書及收據等
    件為證，且為被告所不爭執，經核上開醫療費用與本件共同
    侵權行為有因果關係，且客觀上核屬必要，應予准許。
  (二)看護費：
    本件原告經此毆傷事件，於96年4 月18日因左尺骨末端骨折
    、右尺骨鷹嘴突粉碎性骨折、右前臂憩室症候群等傷害，至
    行政院衛生署旗山醫院入院治療，96年4 月19日行筋膜切開
    術，96年4 月25日行開放復位及內固定術，96年5 月4 日行
    擴創術，經住院21日，於96年5 月8 日出院，96年5 月11、
    16日複診，有該院診斷證明書（本院卷第6 頁）附卷足憑；
    且本件原告因上開症狀雙手受傷，自理日常生活有困難，需
    全日看護，看護日數最少六週（骨頭有初生新骨後，才略可
    出力）等情，亦有行政院衛生署旗山醫院病歷摘錄報告（本
    院卷第64頁）在卷可參，是以原告因此事故導致雙手不便，
    顯需專人協助照顧。又原告於96年4 月19日至同年5 月3 日
    係由古生貴看護共計15日，而支出30,000元之看護費【2000
    元（每日看護費）×15（日）＝30,000元】；嗣於96年5 月
    4 日至同年5 月11日係由傅桂乾看護共計8 日，而支出16,
    000 元之看護費【2000元（每日看護費）×8 （日）＝16,
    000 元】，合計共支出15,000元看護費（30,000元＋16,000
    元＝46,000元）等情，業據原告提出看護費用收據（本院卷
    第23頁）為證，經核原告支出上開看護費用之期間，均在住
    院進行手術且甫出院期間內，且與本件共同侵權行為有因果
    關係，客觀上核屬必要，應予准許。另原告請求97年2 月22
    日至同年2 月25日之看護費共計8,000 元云云，因該看護時
    間與原告遭毆傷日（96年4 月18日）已相隔10個月之久，且
    依行政院衛生署旗山醫院上揭病歷摘錄報告（本院卷第64頁
    ），看護日數最少六週，是原告主張遭毆傷後之10個月仍須
    專人看護云云，並無可採。
  (三)冰箱內所儲存食材因敗壞不能使用之損害：
    原告因被告二人上開共同侵權行為，致冰箱內儲存之食材敗
    壞，業如前述；又於本件事發（96年4 月18日）前，冰箱內
    所儲存食材之價值為45, 925 元，此有原告所提出之96年3
    月27日、4 月1 日、4 月5 日、4 月10日、4 月16日估價單
    （本院卷第28頁及背面）可憑，且此單據為被告所不爭執，
    經核上開食材損害與本件共同侵權行為有因果關係，應予准
    許。
  (四)原告收入之損失：
    原告主張其於本件事故當時，係經營上揭燒烤店，每月收入
    35,000元，其因本件事故受傷而受有9 個月無法工作之損失
    ，共計315,000 元等語。原告雖於本院準備程序稱其無法提
    出每月收入315,000 元之證據，且因為是路邊攤，沒有繳納
    所得稅，也沒有繳納營業稅等語（本院卷第79頁背面、93頁
    ），而無法舉證其每月收入；然查證人戊○○、乙○○均證
    稱：原告確於本件事故前，在上址經營前揭燒烤店等語（本
    院卷第87頁背面、88頁），且為被告所不爭執，應足認原告
    於本件事故當時確具經營燒烤店之勞動能力。本院復斟酌其
    勞動能力狀況及勞動法令規定，認其每月可得收入以事發當
    時勞委會所訂勞工最低基本工資為15,840元，較屬適當。又
    原告因本件事故導致左尺骨末端骨折、右尺骨鷹嘴突粉碎性
    骨折、右前臂憩室症候群等傷害，需全日看護最少六週（骨
    頭有初生新骨後，才略可出力）等情，業如前述，衡以原告
    所經營之燒烤店工作，係依賴雙手之體力勞動工作，則其於
    需他人照護期間，確無法從事勞力工作，是本院認原告無法
    工作之時間以2 個月計算為適當，則依其每月減少收入1,5
    840 元計算，原告因上開傷害之應休養期間而致無法利用以
    營生而受有之工作收入損失應為31,680元（15,840×2 ＝31
    ,680），其逾此範圍外之請求即為無據。
  (五)慰撫金：
    原告主張其因本件事故受有傷害，致身心受創甚鉅，爰請求
    非財產上損害100,000 元等語。本院審酌原告因本件事故受
    有左尺骨末端骨折、右尺骨鷹嘴突粉碎性骨折、右前臂憩室
    症候群等傷害，96年4 月19日行筋膜切開術，96年4 月25日
    行開放復位及內固定術，96年5 月4 日行擴創術，經住院21
    日，需全日看護至少六週，業如前述，顯造成日常生活行動
    上諸多不便，堪認原告確受有精神上痛苦。而查原告係54年
    7 月1 日出生，經營上揭燒烤店，名下有房屋一筆、土地兩
    筆；被告甲○○、丙○○則分別係56年5 月2 日、49年3 月
    1 日出生，被告甲○○無薪資收入，名下無任何財產，被告
    丙○○則於95年度受領宇盛企業行薪資所得163,260 元，且
    有汽車一部，有稅務電子閘門財產所得調件明細表在卷可稽
    （本院卷第13、14、46頁）可稽。是本院斟酌原告所受之傷
    害程度、兩造之學識經歷、財產狀況及原告痛苦程度等節，
    認原告所得請求之精神慰撫金以40,000元為適當。至原告逾
    此部分之主張，為無理由。
  (五)綜上，原告可向被告連帶請求損害賠償金額為醫藥費152,15
    7 元、看護費46,000元、冰箱內所儲存食材之損害45, 925
    元、不能工作之損失31,680元、精神慰撫金40,000元，合計
    315,762 元。
十、綜上所述，原告因被告上揭共同侵權行為，受有醫藥費、看
    護費、冰箱內所儲存食材之損害、不能工作之損失及精神慰
    撫金等損害，從而，原告依據侵權行為法律關係，請求被告
    給付315,762 元，為有理由，應予准許，其逾此範圍之請求
    ，即無理由，應予駁回。
十一、本件因事證已臻明確，兩造其餘攻擊、防禦方法及證據資
      料之主張，核與判決結果不生影響，爰不逐一論駁，併予
      敘明。
十二、據上論結：原告之訴一部有理由，一部無理由，依民事訴
      訟法第79條、第85條第2 項、第389 條第1 項第5 款，判
      決如主文。
中    華    民    國    97    年    10    月    9     日
                  民事第四庭  審判長法  官  黃國川
                                    法  官  張茹棻
                                    法  官  郭瓊徽
上為正本，係依原本作成。
如不服本判決，應於送達後20日內，向本院提出上訴狀並表明上
訴理由，如於本判決宣示後送達前提起上訴者，應於判決送達後
10日內補提上訴理由書（須附繕本）。
中    華    民    國    97    年    10    月    9     日
                                    書記官  簡文清


司法院資訊處製作；財團法人民間司法改革基金會備份。
